【裁判字號】    98,訴,2216
【裁判日期】    990527
【裁判案由】    營利事業所得稅
【裁判全文】
臺北高等行政法院判決
                                      98年度訴字第2216號
                                     99年4月29日辯論終結
原      告  曜宇半導體股份有限公司
代  表  人  甲○○（清算人）
訴訟代理人  林晉宏  律師
複代理人    蔡銘書  律師
被      告  財政部臺灣省北區國稅局
代  表  人  陳文宗
訴訟代理人  丁○○
上列當事人間營利事業所得稅事件，原告不服財政部中華民國98
年8 月17日台財訴字第09800319810 號（案號：第09802005號）
訴願決定，提起行政訴訟，本院判決如下：
    主  文
原告之訴駁回。
訴訟費用由原告負擔。
    事  實  及  理  由
一、程序部分：按原告公司經經濟部以民國97年1 月29日經授中
    字第0973466349號函廢止登記，此有公司基本資料查詢附於
    原處分卷第124 頁可憑，依公司法第26條之1 準用同法第24
    條至第26條，應行清算；又依同法第322 條第1 項前段規定
    ，股份有限公司之清算，以董事為清算人；依同法第334 條
    準用同法第85條第1 項，清算人有數人時，各有對於第三人
    代表公司之權，本件原告之董事原有甲○○及璩澤中、賴韻
    如等3 人，惟賴韻如嗣後辭去董事一職，亦有該公司變更登
    記表及台灣新竹地方法院97年度訴字第714 號確定判決分別
    附於原處分卷第55、104 頁可憑。是以，該公司依法即應以
    其餘董事為清算人，並各有代表公司之權。則本件僅由其中
    1 名清算人甲○○為代表人，提起本件訴訟，自屬合法，合
    先指明。
二、事實概要：緣原告以經營積體電路測試封裝製造為業，未依
    法於96年5 月1 日起至5 月31日止辦理95年度營利事業所得
    稅結算申報。經被告查獲，遂於96年12月間填具滯報通知書
    ，向原告營業住所及代表人住所送達，限於接到滯報通知書
    之日起15日內補辦結算申報，惟分別因遷移不明及查無此人
    而送達不到，經被告查明原告及其代表人之住所原設原址，
    被告遂以公示送達之方式登載於97年2 月20日稅務日報，完
    成送達。惟原告逾限仍未辦理結算申報者，復經被告查得其
    無銷貨事實虛開統一發票新臺幣（下同）24,481,230元，乃
    依財政部78年6 月24日台財稅第781146897 號函釋意旨，按
    虛開統一發票金額8 ﹪標準認定其他收入為1,958,498 元，
    加計查得之利息收入5 元，核定全年所得額1,958,503 元，
    補徵稅額487,959 元，另徵怠報金90,000元。原告不服，申
    請復查，申經被告復查決定略以，依原告提示之臺灣新竹地
    方法院檢察署（下稱新竹地檢署）檢察官不起訴處分書所載
    ，原告之負責人甲○○將相關資料交由原告之監察人曾國興
    辦理，縱本件虛開發票與原告之負責人甲○○無涉，原告對
    該期間統一發票之使用，仍應善盡監督之責，尚不得以其未
    能妥善保管統一發票致遭曾君虛開等另一法律事件為由免責
    ，其主張核不足採，原核定全年所得額1,958,503 元並無不
    合等由，駁回其復查之申請。原告不服，提起訴願，遭決定
    駁回，遂提起本件行政訴訟。
三、原告主張：
  (一)訴之聲明：
    1.訴願決定及原處分均撤銷。
    2.訴訟費用由被告負擔。
  (二)原告於94、95年度間，實際上並無營業之事實，亦無投資收
    益、一般股息與紅利、利息收入、租賃收入、出售資產增益
    、佣金收入、商品盤盈、兌換盈益或其他收入。原告係遭訴
    外人曾國興不法虛開公司發票，此不法情事根本非原告之行
    為，而與原告無涉。且前揭不法情事，經新竹地檢署偵查終
    結，而認定虛開發票與原告及其負責人徐嘉晉無涉，此有新
    竹地檢署97年度偵字第7310號不起訴處分書可稽。
  (三)而原告95年度並無營業之事實，亦無所謂非營業收入。其所
    開立之發票悉數為不法集團所虛開，原告並無獲取任何金錢
    或其他實質利益。則原告95年度之營業收入及非營業收入，
    均應係0 元，惟被告所為95年度營利事業所得稅結算申報核
    定通知書，固認為營利淨利為0 ，卻核定非營業收入為1,95
    8,503 元，並依此數額核定應補徵稅額為577,959 元（本稅
    487,959 元及怠報金90,000元）云云，顯然欠缺依據，而有
    違誤。是本件原核定之稅額本即有違誤，復查決定及訴願決
    定卻仍予以維持，應係違誤。
四、被告則以：
  (一)訴之聲明：
    1.駁回原告之訴。
    2.訴訟費用由原告負擔。
  (二)全年所得額
    1.按「納稅義務人未依規定期限辦理結算申報者，稽徵機關
      應即填具滯報通知書，送達納稅義務人，限於接到滯報通
      知書之日起15日內補辦結算申報；其逾限仍未辦理結算申
      報者，稽徵機關應依查得之資料或同業利潤標準，核定其
      所得額及應納稅額。」為所得稅法第79條第1 項前段所明
      定。次按「營利事業非法出售或虛開統一發票給予他人作
      為進貨憑證者，其虛開統一發票之收益，依查獲收益資料
      核實認定，若無收益資料可供認定者，則按其所開立之統
      一發票金額8 ﹪標準認定。」「本部78年6 月24日台財稅
      第781146897 號函規定，營利事業非法出售或虛開統一發
      票……之『收益』……按其所開立之統一發票金額8 ﹪標
      準認定。所稱『收益』係指『所得額』而言。」為財政部
      78年6 月24日台財稅第781146897 號函及86年7 月2 日台
      財稅第861904334 號函所明釋。
    2.依據原告提出之新竹地檢署檢察官不起訴處分書（詳原處
      分卷第62頁至第64頁）所載，該案偵查終結，認應為不起
      訴處分之理由略以：「被告告發意旨略以：甲○○係……
      原告之負責人，與原告之監察人即同案曾國興（另行通緝
      ），同為商業會計法之商業負責人。渠等明知原告……無
      實際交易之事實……自94年11月間起至95年2 月間止，以
      原告之名義虛偽開立內容不實之統一發票共計67張……認
      甲○○君涉有刑法第216 條……等罪嫌云云……經查……
      原告自94年11月至95年2 月間因虛開發票之情，甲○○君
      是否知情甚或參與，茲因同案被告曾國興已另涉違反稅捐
      稽徵法案件，並遭通緝在案，而無法傳喚到庭詳加以訊明
      ……尚難僅憑甲○○於上揭期間為原告之負責人，即遽認
      本件犯行係其所為……應認其犯罪嫌疑不足。」核該處分
      書內容係對被告告發移送原告之負責人甲○○涉嫌之犯罪
      內容所作不起訴處分，並非所訴係甲○○向新竹調查站提
      出檢舉遭案外人曾國興不法虛開公司發票乙情。刑事判決
      與行政處分，原可各自認定事實，改制前行政法院75 年
      度判字第309 號判例可資參照；又行政爭訟事件並不受刑
      事判決認定事實之拘束，亦有改制前行政法院59年度判字
      第410 號判例可佐，是稽徵機關仍可依據所調查事實及證
      據予以認定。
    3.查稅捐稽徵機關並未掌握納稅義務人之課稅資料，其行政
      管制目標之達成，完全有賴於納稅義務人盡其公法上義務
      。系爭虛開發票之事實，原告之負責人甲○○是否知情甚
      或參與，雖無法究明，惟原告之清算人甲○○亦為原告之
      負責人，對於統一發票之開立及取得之規定，應知之甚稔
      ，當知有無遵守規定開立及取得統一發票，攸關其自身權
      益甚鉅，然卻將相關資料主動交由原告之監察人曾國興經
      管，在原告未能提示任何系爭虛開發票而其確不知情之具
      體事證下，則以原告名義所為之各項稅法上作為，其利與
      不利均應由其承擔。綜上，被告以原告虛開統一發票（原
      告亦自承無營業事實），乃依首揭函釋意旨，按原告所開
      立之統一發票金額8 ﹪標準認定其他收入為1,958,498 元
      ，按首揭函釋係財政部基於中央稅捐主管機關權責，對稽
      徵機關查獲營利事業非法出售或虛開統一發票給予他人作
      為進項憑證，惟未查得其出售或虛開發票之實際收益資料
      時，所訂定一致性核定標準之細節性、技術性事項所為之
      釋示，俾所屬下級稅捐機關執行職權之依據，核其內容亦
      未違反所得稅法及稅捐稽徵法之規範意旨，自得予援用，
      並無不妥，原告空言主張虛開發票與其無涉，核不足採，
      本件原處分請予維持。
  (三)怠報金
    1.按「納稅義務人逾第79條第1 項規定之補報期限，仍未辦
      理結算申報，經稽徵機關依查得資料或同業利潤標準核定
      其所得額及應納稅額者，應按核定應納稅額另徵20% 怠報
      金。但最高不得超過9 萬元，最低不得少於4 千5 百元。
      」為所得稅法第108 條第2 項所明定。
    2.原告未辦理95年度營利事業所得稅結算申報，被告按核定
      應納稅額487,959 元另徵20﹪怠報金90,000元（最高以90
      ,000元為限）。系爭全年所得額及應納稅額既經維持已如
      前述，依前揭規定，原核定並無違誤，請續予維持。綜上
      論述，原處分、復查及訴願決定並無違誤，請准如答辯之
      聲明判決。
五、經查：
  (一)按行為時所得稅法第79條第1 項前段：「納稅義務人未依規
    定期限辦理結算申報者，稽徵機關應即填具滯報通知書，送
    達納稅義務人，限於接到滯報通知書之日起15日內補辦結算
    申報；其逾限仍未辦理結算申報者，稽徵機關應依查得之資
    料或同業利潤標準，核定其所得額及應納稅額。」；第108
    條第2 項：「納稅義務人逾第79條規定之補報期限，仍未辦
    理結算申報，經稽徵機關依查得資料或同業利潤標準核定其
    所得額及應納稅額者，應按核定應納稅額另徵20﹪怠報金。
    怠報金之金額，不得少於4,500 元。」。次按96年7 月11
    日修正公布之所得稅法第108 條第2 項：「納稅義務人逾第
    79條第1 項規定之補報期限，仍未辦理結算申報，經稽徵機
    關依查得資料或同業利潤標準核定其所得額及應納稅額者，
    應按核定應納稅額另徵20% 怠報金。但最高不得超過90,000
    元，最低不得少於4,500 元。」。再按稅捐稽徵法第48條之
    3 ：「納稅義務人違反本法或稅法之規定，適用裁處時之法
    律。但裁處前之法律有利於納稅義務人者，適用最有利於納
    稅義務人之法律。」又按財政部78年6 月24日台財稅第7811
    46897 號函：「營利事業非法出售或虛開統一發票給予他人
    作為進貨憑證者，其虛開統一發票之收益，依查獲收益資料
    核實認定，若無收益資料可供認定者，則按其所開立之統一
    發票金額8 ﹪標準認定。」，查所得稅法第3 條規定，凡在
    中華民國境內經營之營利事業，應依法課徵營利事業所得稅
    ，故不論營利事業其營業項目為何，縱係虛開統一發票予他
    人並獲取一定利益，自應按其受益金額予以核課營利事業所
    得稅，又倘營利事業未能提供帳冊文件以憑認定其受益金額
    ，參諸所得稅法第83條第3 項之意旨，採用一定利潤標準以
    為核定之依據，應為法所許可。上開財政部78年6 月24日台
    財稅第781146897 號函釋按所開立之統一發票金額8 ﹪標準
    認定，係參酌前台灣省政府財政廳所屬省、市各主要稽徵機
    關實務處理意見，及由各該稽徵機關處理是類案件及法院判
    決所發現之業界利得，予以彙整分析而得，此有財政部以99
    年3 月16日台財稅字第09900102550 號函檢附部分法院刑事
    判決影本附於本院卷第185 頁以下，足信該8 ﹪之收益標準
    ，尚符於事實，可資適用。
  (二)全年所得額部分：
    1.有關原告公司之發票遭人不法虛開，總計虛開之銷售額為
      24,481,230元之事實，為兩造所不爭執，並有該公司申報
      書查詢資料附於原處分卷第10頁可憑。是以，被告依前揭
      財政部78年6 月24日函釋意旨，按原告所開立之統一發票
      金額8 ﹪標準認定其他收入為1,958,498 元，並加計查得
      之利息收入5 元，核定全年所得額1,958,503 元，補徵稅
      額487,959 元，即無不合。
    2.原告雖主張虛開發與公司及代表人涂晉嘉無涉，並舉新竹
      地檢署針對原告代表人甲○○涉嫌違反稅捐稽徵法所作成
      之97年度偵字第7310號檢察官不起訴處分書為證。惟營業
      事業所得稅之核定係針對營利事業而為，原告為營利事業
      ，該公司既有虛開統一發票之情事，揆諸前揭法規及函釋
      ，即已該當核定所得額核課所得稅之要件，與原告代表人
      有無涉及虛開發票無涉，原告主張諉無可採。
  (三)怠報金部分：
    原告為納稅義務人，未依法於96年5 月1 日起至5 月31日止
    辦理95年度營利事業所得稅結算申報。經被告查獲，遂於96
    年12月間填具滯報通知書，向原告營業住所新竹市○道○路
    ○ 段128 號2 樓，及當時擔任董事長之甲○○住所台北縣板
    橋市○○路○ 段○○巷1 號5 樓送達，限於接到滯報通知書之
    日起15日內補辦結算申報，惟分別因遷移不明及查無此人而
    送達不到，經被告查明原告及其代表人之住所原設原址，被
    告遂以公示送達之方式登載於97年2 月20日稅務日報，完成
    送達，此有滯報通知書、掛號郵件信封、掛號回執各2 份附
    於本院卷第129-135 頁，另有被告以電腦查詢系統查證之原
    告公司查詢資料、代表人甲○○戶籍查詢清單附於本院卷第
    173 、183 頁可佐，及有97年2 月20日稅務日報1 份附於原
    處分卷第8 頁足明。惟原告屆期仍未申報，此亦為原告所不
    爭執，則被告自得依所得稅法第108 條第2 項課徵怠報金，
    又於本件未確定時，該法已於96年7 月11日修正明定怠報金
    之上限為90,000元，自較有利於原告，故被告依新修正所得
    稅法第108 條第2 項課徵怠報金90,000元，自屬有據。
六、從而，原處分於法並無違誤，訴願決定予以維持，核無不合
    。原告訴請撤銷，為無理由，應予駁回。
據上論結，本件原告之訴為無理由，爰依行政訴訟法第98條第1
項前段，判決如主文。
中    華    民    國    99    年     5    月    27    日
                       臺北高等行政法院第四庭
                               審判長法  官  黃  本  仁
                                     法  官  陳  秀  
                                     法  官  李  玉  卿
上為正本係照原本作成。
如不服本判決，應於送達後20日內，向本院提出上訴狀並表明上
訴理由，如於本判決宣示後送達前提起上訴者，應於判決送達後
20日內補提上訴理由書（須按他造人數附繕本）。
中    華    民    國    99    年     5    月    27    日
                                     書記官  陳  又  慈

司法院資訊處製作；財團法人民間司法改革基金會備份。
